【裁判字號】    89,台上,5078
【裁判日期】    890824
【裁判案由】    違反槍砲彈藥刀械管制條例
【裁判全文】
最高法院刑事判決                              八十九年度台上字第五○七八號
    上訴人  台灣高等法院高雄分院檢察署檢察官
    被  告  甲○○
右上訴人因被告違反槍砲彈藥刀械管制條例案件，不服台灣高等法院高雄分院中華民
國八十九年六月二十七日第二審判決（八十九年度上訴字第六二八號，起訴案號：台
灣高雄地方法院檢察署八十七年度偵字第二五○六七號），提起上訴，本院判決如左
：
    主  文
原判決撤銷，發回台灣高等法院高雄分院。
    理  由
本件原判決引用第一審判決書記載之事實、證據及理由，認定被告甲○○於民國八十
七年八月間，自綽號「欽仔」之不詳姓名男子處取得美制九二口徑貝瑞塔制式手槍一
支、制式子彈六發及彈匣一個後，藏放於高雄縣鳳山市○○路六十一號四樓，未經許
可而寄藏之。嗣於八十七年十月二十七日晚上七時三十分許，因煙毒案為警查獲，遂
主動向警方自首受託寄藏槍彈等情。因而維持第一審諭知免刑之判決，駁回檢察官在
第二審之上訴。固非無見。
惟查：(一)最輕本刑為三年以上有期徒刑之案件，於審判中未經選任辯護人者，審判長
應指定公設辯護人為其辯護；又依法應用辯護人之案件，辯護人未經到庭辯護而逕行
審判者，其判決當然違背法令，刑事訴訟法第三十一條第一項、第三百七十九條第七
款分別定有明文。本件檢察官以被告涉犯槍砲彈藥刀械管制條例第七條第四項、第十
二條第四項之罪，提起公訴；原判決引用第一審判決書記載之理由，認被告同時寄藏
手槍及子彈，為一行為觸犯數罪名，應依想像競合犯之例，從一重之同條例第七條第
四項處斷。經核該條項之罪，其最輕本刑為五年以上有期徒刑，併科新台幣一千萬元
以下罰金，屬強制辯護案件。被告於原審審判中未經選任辯護人，審判長復未指定公
設辯護人為其辯護，即遽予終結，定期宣判，其所踐行之訴訟程序，自有違誤。(二)刑
法第六十二條之所謂發覺，不以有偵查犯罪職權之公務員確知其人犯罪無誤為必要，
祇須有確切之根據，對其犯罪發生嫌疑而列為偵查對象，即足當之。原判決引用第一
審判決書記載之理由，採憑被告八十七年十月二十八日警訊中之供述，謂被告因煙毒
案經警方緝獲時，即自首其寄藏槍、彈之事，並偕同警方至住處將該槍、彈交由警方
處理，而依槍砲彈藥刀械管制條例第十八條第一項規定免除其刑（見第一審判決第二
面第十四行至第十八行）。但依卷內高雄市政府警察局三民第二分局逕行逮捕通知，
載明事由為「煙毒通緝、槍砲彈藥管制條例案」，日期為八十七年七月二十七日（見
警局卷第十一頁）。從而被告於同月二十八日警訊以前，警方是否已經知悉其涉有寄
藏槍、彈罪嫌，始予逕行逮捕？即非無研求之餘地。乃原判決未進一步調查，僅單憑
被告逮捕到案後在警訊中供認受託寄藏槍、彈之事，而認屬自首，併有可議。上訴意
旨指摘原判決違背法令，尚非全無理由，應認有撤銷發回更審之原因。
據上論結，應依刑事訴訟法第三百九十七條、第四百零一條，判決如主文。
中      華      民      國    八十九    年      八      月    二十四    日
                              最高法院刑事第六庭
                                  審判長法官  紀  俊  乾
                                        法官  黃  正  興
                                        法官  陳  東  誥
                                        法官  張  春  福
                                        法官  韓  金  秀
      右正本證明與原本無異
                                              書  記  官
中      華      民      國    八十九    年      八      月    二十八    日


司法院資訊處製作；財團法人民間司法改革基金會備份。
